臺灣高等法院刑事判決　　　　　　　　96年度上易字第1149號
上　訴　人　臺灣板橋地方法院檢察署檢察官
被　　　告　乙○○
上列上訴人因被告竊盜案件，不服臺灣板橋地方法院96年度易字
第411號，中華民國96年3月30日第一審判決（起訴案號：臺灣板
橋地方法院檢察署95年度偵緝字第3045號），提起上訴，本院判
決如下：
    主  文
原判決撤銷。
乙○○攜帶兇器於夜間侵入有人居住之建築物竊盜，累犯，處有
期徒刑拾月，減為有期徒刑伍月，如易科罰金，以新台幣壹仟元
折算一日。
    事  實
一、乙○○前因違反電子遊戲場業管理條例案件，經原審以91年
    度重簡字第1354號簡易判決判處有期徒刑3 月，如易科罰金
    以銀元300元折算1日確定，而於民國（下同）92年5月1日易
    科罰金執行完畢。詎乙○○猶不知警惕，竟意圖為己不法之
    所有，於95年7月3日凌晨2、3時許之夜間，攜帶其所有金屬
    材質、長約20公分、客觀上足以對人之生命、身體、安全構
    成威脅，可為兇器之梅花扳手1 支，前往甲○○所經營位於
    臺北縣五股鄉○○路○段147巷34之31號之鐵皮屋工廠前（該
    鐵皮屋工廠平日均由甲○○本人居住其內負責看守，以防宵
    小侵入；當日甲○○適因故未居住其內），趁四下無人之際
    ，持該梅花扳手將上開鐵皮屋工廠鐵皮外壁接縫處之固定螺
    絲旋鬆卸下，再將接縫處之鐵皮外壁分離（未毀損該鐵皮）
    ，以此方式侵入該鐵皮屋工廠內（起訴書誤載為撬開該工廠
    鐵皮屋頂而侵入其內），竊取甲○○所有置於該工廠內之發
    電機2 台，得手後即逃離現場。嗣因甲○○於同日上午上班
    時發覺遭竊，乃報警處理，經警採集該鐵皮外壁處所遺留之
    指紋送鑑定後，發現與檔存乙○○之指紋特徵相符，始偵得
    上情。
二、案經甲○○訴由臺北縣政府警察局蘆洲分局報請臺灣板橋地
    方法院檢察署檢察官偵查起訴。
    理  由
一、上揭事實，業據被告乙○○於偵查中及原審審理時坦白承認
    ，核與告訴人甲○○於偵查中指訴及證述之情節大致相符，
    並有內政部警政署刑事警察局95 年7月31日刑紋字第095011
    1273號鑑驗書1 份在卷可稽，足認被告上開自白，核與事實
    相符。至公訴人固依告訴人之指訴，認被告本件所竊得之物
    品，除前述發電機2台外，尚有手提磁鐵電鑽機1台、手提亞
    焊機1台、水泥鑽洞機1台、震動鑽洞機1台、打水泥電鑽機3
    台、水平儀2台、砂輪切斷機2 台、手提圓盤電磨機4台、木
    材圓鋸機2台、水泥圓鋸機2 台、手提電鑽機3台、烤漆板電
    動起子機5台、手提內洞磨機1台等物（下稱手提磁鐵電鑽機
    等物），惟被告堅詞否認有竊取上開手提磁鐵電鑽機等物，
    且告訴人亦自承：上開手提磁鐵電鑽機等物係遭竊後經清點
    發現失竊之物，並無證據證明係被告所竊取，亦無法確定是
    否被告離開後另有他人入內行竊等語（見原審96年3 月20日
    簡式審判筆錄第3 頁），而遍觀全卷，復無任何證據足認上
    開手提磁鐵電鑽機等物確為被告所竊取，是公訴人此部分公
    訴意旨，尚有誤會，併予敘明。綜上所述，本件事證明確，
    被告犯行堪以認定。
二、按刑法第321 條第1項第1款所謂有人居住之建築物，雖不以
    行竊時居住之人即在其內為必要，但必須通常為人所居住之
    處所，始足以當之（最高法院47年台上字第859 號判例意旨
    參照）。本件被告侵入行竊之前開鐵皮屋工廠，平日即由告
    訴人本人居住其內負責看守，以防止宵小侵入，而案發當晚
    告訴人係因臨時事故返家處理，始未居住於該處，此據告訴
    人於偵查中及本院審理時陳述明確，揆諸前揭判例意旨，該
    鐵皮屋工廠自屬有人居住之建築物無疑。核被告所為，係犯
    刑法第321條第1項第1款、第3款之攜帶兇器於夜間侵入有人
    居住之建築物竊盜罪。又被告有如事實欄所載之犯罪科刑及
    執行紀錄，有本院被告前案紀錄表在卷可參，其於受有期徒
    刑之執行完畢後，5年內故意再犯本件有期徒刑以上之罪，
    為累犯，應依刑法第47條第1項規定加重其刑。
三、原審為如前述之論斷，審酌被告之犯罪動機、目的、手段、
    所獲利益、其行為對於告訴人所造成之損害，及被告犯後均
    坦承犯行，並承諾願返還所竊得之發電機2 台予告訴人，態
    度尚稱良好等一切情狀，量處處有期徒刑八月，固非無見。
    惟查被告所返還之發電機2 台，經告訴人陳稱并非其失竊之
    物，且已退還云云，公訴人執此以被告犯後態度不良，作為
    上訴理由云云。查被告經合法送達不到庭，就此未為答辯，
    而告訴人若失而復得，斷無將失物退回之理，所陳事實應可
    採信，故公訴人之上訴，為有理由；且被告犯罪時間在96年
    4月24日以前，合於中華民國96年罪犯減刑條例第2條第1 項
    第3款、第9條減刑條件，應減其刑期二分之一，原審判決未
    及減刑，均有違誤。本院自應將原判決撤銷改判，爰處以有
    期徒刑拾月，減為有期徒刑伍月，如易科罰金，以壹千元折
    算一日，以資懲儆。至被告行竊時所攜帶之梅花扳手1 支，
    並未扣案，且該梅花扳手業因損壞遭被告丟棄不復尋獲，此
    據被告供承明確，爰不另宣告沒收，併予敘明。
據上論斷，應依刑事訴訟法第369條第1項前段、第364條、第299
條第1項前段、第371條，刑法第321條第1項第1款、第3款、第47
條第1項、第41條第1項，中華民國96年罪犯減刑條例第2條第1項
第3款、第7條、第9條，判決如主文。
本案經檢察官吳慧蘭到庭執行職務。
中　　華　　民　　國　　96　　年　　7 　　月　　25　　日
                　刑事第五庭　審判長法　官　吳　敦
                                　　法　官　張傳栗
                                　　法　官　陳祐治
以上正本證明與原本無異。
不得上訴。
                                　　書記官　蔡慧娟
中　　華　　民　　國　　96　　年　　7 　　月　　25　　日
附錄：本案論罪科刑法條全文
刑法第321條第1項第1款、第3款：
犯竊盜罪而有左列情形之一者，處6月以上、5年以下有期徒刑：
一  於夜間侵入住宅或有人居住之建築物、船艦或隱匿其內而犯
    之者。
三  攜帶兇器而犯之者。
